---
title: "Baromètre de l'ESR 2023"
author: |
  | CPESR
  | [www.cpesr.fr](https://cpesr.fr)
  | contact@cpesr.fr
date: "06/01/2020"
fontsize: 12pt
lang: "fr-FR"
output: 
  beamer_presentation:
    slide_level: 2
    keep_md: true
    keep_tex: true
    dev: cairo_pdf
    theme: "Madrid"
    includes:
      in_header: 
        - files/header.tex 
        - files/titlepage.tex
    toc: false

header-includes:
- \usepackage{booktabs}
- \usepackage{longtable}
- \usepackage{array}
- \usepackage{multirow}
- \usepackage{wrapfig}
- \usepackage{float}
- \usepackage{colortbl}
- \usepackage{pdflscape}
- \usepackage{tabu}
- \usepackage{threeparttable}
- \usepackage{threeparttablex}
- \usepackage[normalem]{ulem}
- \usepackage{makecell}
- \usepackage{xcolor}
- \definecolor{ERed}{rgb}{0.8, 0.0, 0.0}
- \definecolor{EGreen}{rgb}{0.13, 0.55, 0.13}
- \definecolor{EBlue1}{rgb}{0.8, 1.0, 1.0}
- \definecolor{EBlue2}{rgb}{0.5, 1.0, 1.0}
- \usepackage[fontsize=8pt]{scrextend}

includes:
  in_header: colors.tex
tables: true
classoption: "aspectratio=169, french"
---

```{r setup, include=FALSE}
knitr::opts_chunk$set(echo = FALSE, warning=FALSE,message = FALSE)
#knitr::opts_chunk$set(cache=TRUE)
options(dplyr.summarise.inform = FALSE)
knitr::opts_chunk$set(fig.asp = 7/16, fig.retina = 2, out.width = "100%")

library(tidyverse)
library(ggcpesrthemes)
theme_set(theme_cpesr())
theme_cpesr_setup(authors = "Julien Gossa", source = "https://github.com/cpesr/RFC/")

source("barometre-esr.R")
```

# Principaux résultats 

## Principaux résultats : Opinion des répondants sur leurs conditions de travail


:::::: {.cols data-latex=""}
::: {.col data-latex="{0.27\textwidth}"}
```{r, echo=FALSE, out.width="100%", fig.width=6,fig.height=5}
plot_bloc_percent("conditions")
```
:::
::: {.col data-latex="{0.03\textwidth}"}
\ 
:::
::: {.col data-latex="{0.7\textwidth}"}
__39% des opinions des répondants sur leurs conditions de travail sont positives, contre 42% qui sont négatives.__ Sont le mieux perçues les relations professionnelles avec les autres corps de métier (6% d'opinions positives) et les conditions de vie en général (56% d'opinions positives). Sont le plus mal perçues les conditions d'évolution de carrière (61% d'opinions négatives) et les conditions de travail relatives à l'administration (66% d'opinions négatives).
:::
::::::

:::::: {.cols data-latex=""}
::: {.col data-latex="{0.27\textwidth}"}
```{r, echo=FALSE, out.width="100%", fig.width=6,fig.height=5}
plot_bloc_percent("evolution")
```
:::
::: {.col data-latex="{0.03\textwidth}"}
\ 
:::
::: {.col data-latex="{0.7\textwidth}"}
__7% des opinions des répondants sur l'évolution de leurs conditions de travail notent une amélioration, contre 61% qui notent une dégradation.__  Les conditions qui s'améliorent le plus sont celles de vie en général (12% d'amélioration) et celles d'évolution de carrière (9% d'amélioration). Les conditions de travail qui se dégradent le plus sont celles relatives à l'administration (76% de dégradation), à la recherche (71%) et à l'enseignement (71%). 
:::
::::::


:::::: {.cols data-latex=""}
::: {.col data-latex="{0.27\textwidth}"}
```{r, echo=FALSE, out.width="100%", fig.width=6,fig.height=5}
plot_bloc_percent("optimisme")
```
:::
::: {.col data-latex="{0.03\textwidth}"}
\ 
:::
::: {.col data-latex="{0.7\textwidth}"}
__10% des opinions des répondants sont optimistes sur l'amélioration future de leurs conditions de travail, contre 67% qui sont pessimistes.__ Les répondants sont les plus optimistes pour l'amélioration des relations professionnelles avec les autres corps de métier (18% d'optimistes) et les conditions de vie en général (17% d'optimistes). Les répondants sont les plus pessimistes pour les.conditions de travail relatives à l'administration (81% de pessimistes), à la recherche (79%) et à l'enseignement (78%), ainsi qu'aux évolutions de carrière (72%). 
:::
::::::


## Principaux résultats : Confiance des répondants envers les principlaes instances et réformes


:::::: {.cols data-latex=""}
::: {.col data-latex="{0.27\textwidth}"}
```{r, echo=FALSE, out.width="100%", fig.width=6,fig.height=5}
plot_bloc_percent("confiance", pad=35)
```
:::
::: {.col data-latex="{0.03\textwidth}"}
\ 
:::
::: {.col data-latex="{0.7\textwidth}"}
__18% des opinions des répondants témoignent d'une confiance envers les instances, contre 55% qui rapportent une défiance.__ Sont les mieux perçus les directions de composante (51% de confiance), les instances paritaires locales (39% de confiance) et le CNU (31% de confiance). Sont le plus mal perçus le MESRI (91% de défiance), l'Etat (89% de défiance), l'ANR (77%) et l'Hcéres (75%), suivis de UDice (64%) et des présidences (63%). Les organismes les moins connus sont l'AUREF (34% ne la connaissent pas), France Universités (20%) et UDice (18%).
:::
::::::


:::::: {.cols data-latex=""}
::: {.col data-latex="{0.27\textwidth}"}
```{r, echo=FALSE, out.width="100%", fig.width=6,fig.height=5}
plot_bloc_percent("reformes", pad=45)
```
:::
::: {.col data-latex="{0.03\textwidth}"}
\ 
:::
::: {.col data-latex="{0.7\textwidth}"}
__4% des opinions des répondants sur les réformes sont positives, contre 72% qui sont négatives.__ Sont les mieux perçues la loi de programmation de la recherche de 2020 (5% d'opinion positives) et la loi orientation et réussite des étudiants de 2018 (4% d'opinions positives). Sont les plus mal perçues la loi libertés et responsabilités des universités de 2007 (85% d'opinions négatives) et la loi de programmation de la recherche de 2020 (84% d'opinions négatives). La LOLF de 2001 est la réforme la plus méconnue (33% ne la connaissent pas) suvie de la loi pour la liberté de choisir son avenir professionnel de 2018 (23%).
:::
::::::




```{r end, eval=FALSE}
knitr::knit_exit()
```




# Méthodologie 

## Méthodologie : Répondants et représentativité (I)

\footnotesize
Le baromètre a été ouvert de mars à octobre 2023, permettant de limiter un effet date sur les résultats. Il a été mis en ligne sur le site de la CPESR, diffusé sur les réseaux sociaux, sur des listes de diffusions professionnelles et par The Meta News. `r nrow(results)` répondants ont rempli au moins la première partie, et `r nrow(results %>% filter(!is.na(submitdate)))` ont finalisé leur réponse. 

Les répondants sont représentatifs de la population de l'ESR en ce qui concerne le sexe et l'âge. En revanche, la population universitaire est sur-représentée, et le secteur privé pratiquement absent. 

```{r rep, fig.asp=6/16, fig.width=12}
cowplot::plot_grid(ncol=2, rel_widths = c(1,1),
  cowplot::plot_grid(ncol=1, rel_heights = c(1,2,1), align = "v", axis = "l",
    plot_caracteristique('sexe', "Quel est votre sexe/genre ?", "Dark2") +
      theme(axis.title.x = element_blank()),
    plot_etab() +
      theme(axis.title.x = element_blank()),
    plot_caracteristique('secteur',"Dans quel secteur ?", "Set1")),
  cowplot::plot_grid(ncol=1, rel_heights = c(1,1),  align = "v", axis = "l",
    plot_caracteristique('age',"Quelle est votre tranche d'âge ?","PRGn") +
      theme(axis.title.x = element_blank()),
    plot_caracteristique('anciennete', "Quelle est votre ancienneté dans l'ESR ?","PRGn")) 
)
```


## Méthodologie : Répondants et représentativité (II)

\footnotesize
Les répondants sont représentatifs de toute la population de l'ESR en ce qui concerne la pyramide des catégories et des responsabilités. En revanche, les enseignants-chercheurs titulaires sont sur-représentés, ainsi que les disciplines LLA-SHS et STEM.


```{r rep2, fig.asp=6/16, fig.width=12}
cowplot::plot_grid(ncol=2, rel_widths = c(1,1),
  cowplot::plot_grid(ncol=1, rel_heights = c(1,1), align = "v", axis = "l",
    plot_caracteristique('metier',"Quel est votre métier principal ?","Set1") +
      theme(axis.title.x = element_blank()),
    plot_caracteristique('responsabilites',"Lors des 5 dernières années,\nquel a été votre plus haut niveau de responsabilité ?","Oranges")),
  cowplot::plot_grid(ncol=1, rel_heights = c(1,1), align = "v", axis = "l",  
    plot_caracteristique('statut',"Quel est votre statut ?","Accent") +
      theme(axis.title.x = element_blank()),
    plot_caracteristique('categorie',"Quelle catégorie correspond à votre emploi ?","Dark2") +
      theme(axis.title.x = element_blank()),
    plot_caracteristique('discipline',"Dans quelle discipline ?","Pastel2")
    )
)
```




# Détail des réponses par question

## Détail : Conditions de travail

« En ce qui vous concerne personnellement, et à l'heure actuelle, comment estimez-vous les choses suivantes ? »

```{r conditions}
plot_bloc("conditions",conditions.factor)
```

## Détail : Evolution des conditions de travail

« En ce qui vous concerne personnellement, comment estimez-vous l'évolution des choses suivantes ? »

```{r evolution}
plot_bloc("evolution",conditions.factor)
```

## Détail : Optimisme pour l'évolution des conditions de travail

« Concernant l'amélioration dans le futur des choses suivantes, comment estimez-vous être personnellement ? »

```{r optimisme}
plot_bloc("optimisme",conditions.factor)
```

## Détail : Confiance envers les instances

« Pour améliorer vos conditions de travail et la qualité de vos missions, quelle confiance accordez-vous personnellement aux instances suivantes ? »

```{r confiance, fig.width=12}
plot_bloc_grid("confiance",confiance.factor)
```

## Détail : Impact des réformes

« D'après vous, quel effet ont eu les réformes suivantes sur les conditions d'exercice de vos missions ? »

```{r reformes, fig.width=12}
plot_bloc_grid("reformes",reformes.factor)
```


# Résultat par caractéristiques

## Résultat par caractéristiques : Sexe 

```{r sexe, fig.width=12}
plot_pops("sexe.grp")
```

\scriptsize
Le groupe de réponses « Autre » présente trop peu de réponses (`r nb_repondants("sexe","Autre")`) pour être représentatif : il n'est pas représenté ici. \newline
Le score de chaque groupe est calculé comme la moyenne des réponses, en valeurs numériques de 0 à 6. Un écart de 0.1 est donc très faible.


## Résultat par caractéristiques : Métier

```{r metier, fig.width=12}
plot_pops("metier.grp","Set1")
```

\scriptsize
Pour des questions de lisibilité et de représentativité, les groupes détaillés de métiers supports ont été fusionnés en un seul groupe. \newline
Le score de chaque groupe est calculé comme la moyenne des réponses, en valeurs numériques de 0 à 6. Un écart de 0.5 est donc assez significatif.


## Résultat par caractéristiques : Discipline

```{r discipline, fig.width=12}
plot_pops("discipline.grp","Pastel2")
```

\scriptsize
Le score de chaque groupe est calculé comme la moyenne des réponses, en valeurs numériques de 0 à 6. Un écart de 0.2 est donc faible.

 

## Résultat par caractéristiques : Statut

```{r statut, fig.width=12}
plot_pops("statut.grp","Accent")
```

\scriptsize
Pour des questions de lisibilité et de représentativité, les groupes détaillés de contractuels ont été fusionnés en une seul groupe. \newline
Le score de chaque groupe est calculé comme la moyenne des réponses, en valeurs numériques de 0 à 6. Un écart de 0.2 est donc faible.


## Résultat par caractéristiques : Corps

```{r categorie, fig.width=12}
plot_pops("categorie.grp","Dark2")
```

\scriptsize
Les réponses des BIATSS catégories B et C sont trop peu nombreuses pour être représentatives, malheureusement. C'est pourquoi cette représentation se limite aux personnels d'enseignement et de recherche. \newline
Le score de chaque groupe est calculé comme la moyenne des réponses, en valeurs numériques de 0 à 6. Un écart de 0.8 est donc significatif.


## Résultat par caractéristiques : Responsabilités

```{r responsabilties, fig.width=12}
plot_pops("responsabilites.grp","Oranges",90)
```

\scriptsize
Pour des questions de lisibilité et de représentativité, les groupes détaillés de responsabilité ont été fusionnés en quatre groupes. \newline
Le score de chaque groupe est calculé comme la moyenne des réponses, en valeurs numériques de 0 à 6. Un écart de 0.4 est donc assez significatif.

## Résultat par caractéristiques : Ancienneté

```{r anciennete, fig.width=12}
plot_pops("anciennete.grp","PRGn",90)
```

\scriptsize
Pour des questions de lisibilité et de représentativité, les groupes détaillés d'ancienneté ont été fusionnés en quatre groupes. \newline
Le score de chaque groupe est calculé comme la moyenne des réponses, en valeurs numériques de 0 à 6. Un écart de 0.4 est donc assez significatif.


