---
title: "Baromètre de l'ESR 2023"
author: |
  | CPESR
  | [www.cpesr.fr](https://cpesr.fr)
  | contact@cpesr.fr
date: "06/01/2020"
fontsize: 12pt
output: 
  beamer_presentation:
    slide_level: 3
    keep_md: true
    dev: cairo_pdf
    theme: "Madrid"
    includes:
      in_header: files/header.tex

header-includes:
- \usepackage{booktabs}
- \usepackage{longtable}
- \usepackage{array}
- \usepackage{multirow}
- \usepackage{wrapfig}
- \usepackage{float}
- \usepackage{colortbl}
- \usepackage{pdflscape}
- \usepackage{tabu}
- \usepackage{threeparttable}
- \usepackage{threeparttablex}
- \usepackage[normalem]{ulem}
- \usepackage{makecell}
- \usepackage{xcolor}
- \definecolor{ERed}{rgb}{0.8, 0.0, 0.0}
- \definecolor{EGreen}{rgb}{0.13, 0.55, 0.13}
- \definecolor{EBlue1}{rgb}{0.8, 1.0, 1.0}
- \definecolor{EBlue2}{rgb}{0.5, 1.0, 1.0}
- \usepackage[fontsize=8pt]{scrextend}

includes:
  in_header: colors.tex
tables: true
classoption: "aspectratio=169"
---

```{r setup, include=FALSE}
knitr::opts_chunk$set(echo = FALSE, warning=FALSE)
options(dplyr.summarise.inform = FALSE)
knitr::opts_chunk$set(fig.asp = 7/16, fig.retina = 2, out.width = "100%")

library(tidyverse)
library(ggcpesrthemes)
theme_set(theme_cpesr())
theme_cpesr_setup(authors = "Julien Gossa", source = "https://github.com/cpesr/RFC/")

source("barometre-esr.R")
```

## Principaux résultats 

### Principaux résultats : Opinion des répondants sur leurs conditions de travail


:::::: {.cols data-latex=""}
::: {.col data-latex="{0.27\textwidth}"}
```{r, echo=FALSE, out.width="100%", fig.width=6,fig.height=5}
plot_bloc_percent("conditions")
```
:::
::: {.col data-latex="{0.03\textwidth}"}
\ 
:::
::: {.col data-latex="{0.7\textwidth}"}
__39% des opinions des répondants sur leurs conditions de travail sont positives, contre 43% qui sont négatives.__ Sont le mieux perçues les relations professionnelles avec les autres corps de métier (62% d'opinions positives) et les conditions de vie en général (56% d'opinions positives). Sont le plus mal perçues les conditions d'évolution de carrière (62% d'opinions négatives) et les conditions de travail relatives à l'administration (68% d'opinions négatives).
:::
::::::

:::::: {.cols data-latex=""}
::: {.col data-latex="{0.27\textwidth}"}
```{r, echo=FALSE, out.width="100%", fig.width=6,fig.height=5}
plot_bloc_percent("evolution")
```
:::
::: {.col data-latex="{0.03\textwidth}"}
\ 
:::
::: {.col data-latex="{0.7\textwidth}"}
__7% des opinions des répondants sur l'évolution de leurs conditions de travail notent une amélioration, contre 62% qui notent une dégradation.__  Les conditions qui s'améliorent le plus sont celles de vie en général (12% d'amélioration) et celles d'évolution de carrière (9% d'amélioration). Les conditions de travail qui se dégradent le plus sont celles relatives à l'administration (76% de dégradation), à la recherche (72%) et à l'enseignement (71%). 
:::
::::::


:::::: {.cols data-latex=""}
::: {.col data-latex="{0.27\textwidth}"}
```{r, echo=FALSE, out.width="100%", fig.width=6,fig.height=5}
plot_bloc_percent("optimisme")
```
:::
::: {.col data-latex="{0.03\textwidth}"}
\ 
:::
::: {.col data-latex="{0.7\textwidth}"}
__10% des opinions des répondants sont optimistes sur l'amélioration future de leurs conditions de travail, contre 67% qui sont pessimistes.__ Les répondants sont les plus optimistes pour l'amélioration des relations professionnelles avec les autres corps de métier (18% d'optimistes) et les conditions de vie en général (17% d'optimistes). Les répondants sont les plus pessimistes pour les.conditions de travail relatives à l'administration (81% de pessimistes), à la recherche (79%) et à l'enseignement (78%), ainsi qu'aux évolutions de carrière (72%). 
:::
::::::


### Principaux résultats : Confiance des répondants envers les principlaes instances et réformes


:::::: {.cols data-latex=""}
::: {.col data-latex="{0.27\textwidth}"}
```{r, echo=FALSE, out.width="100%", fig.width=6,fig.height=5}
plot_bloc_percent("confiance", pad=35)
```
:::
::: {.col data-latex="{0.03\textwidth}"}
\ 
:::
::: {.col data-latex="{0.7\textwidth}"}
__18% des opinions des répondants témoignent d'une confiance envers les instances, contre 55% qui rapportent une défiance.__ Sont les mieux perçus les directions de composante (51% de confiance), les instances paritaires locales (39% de confiance) et le CNU (33% de confiance). Sont le plus mal perçus le MESRI (91% de défiance), l'Etat (88% de défiance), l'ANR (77%) et l'Hcéres (75%), suivis de UDice (64%) et des présidences (63%). Les organismes les moins connus sont l'AUREF (35% ne la connaissent pas), France Universités (22%) et UDice (18%).
:::
::::::


:::::: {.cols data-latex=""}
::: {.col data-latex="{0.27\textwidth}"}
```{r, echo=FALSE, out.width="100%", fig.width=6,fig.height=5}
plot_bloc_percent("reformes", pad=45)
```
:::
::: {.col data-latex="{0.03\textwidth}"}
\ 
:::
::: {.col data-latex="{0.7\textwidth}"}
__4% des opinions des répondants sur les réformes sont positives, contre 72% qui sont négatives.__ Sont les mieux perçues la loi de programmation de la recherche de 2020 (6% d'opinion positives) et la loi orientation et réussite des étudiants de 2018 (4% d'opinions positives). Sont les plus mal perçues la loi libertés et responsabilités des universités de 2007 (84% d'opinions négatives) et la loi de programmation de la recherche de 2020 (85% d'opinions négatives). La LOLF de 2001 est la réforme la plus méconnue (34% ne la connaissent pas) suvie de la loi pour la liberté de choisir son avenir professionnel de 2018 (24%).
:::
::::::




```{r end, eval=FALSE}
knitr::knit_exit()
```




## Détail des réponses par question

### Conditions de travail

« En ce qui vous concerne personnellement, et à l'heure actuelle, comment estimez-vous les choses suivantes ? »

```{r conditions}
plot_bloc("conditions",conditions.factor)
```

### Evolution des conditions de travail

« En ce qui vous concerne personnellement, comment estimez-vous l'évolution des choses suivantes ? »

```{r evolution}
plot_bloc("evolution",conditions.factor)
```

### Optimisme pour l'évolution des conditions de travail

« Concernant l'amélioration dans le futur des choses suivantes, comment estimez-vous être personnellement ? »

```{r optimisme}
plot_bloc("optimisme",conditions.factor)
```

### Confiance envers les instances

« Pour améliorer vos conditions de travail et la qualité de vos missions, quelle confiance accordez-vous personnellement aux instances suivantes ? »

```{r confiance, fig.width=12}
plot_bloc_grid("confiance",confiance.factor)
```

### Impact des réformes

« D'après vous, quel effet ont eu les réformes suivantes sur les conditions d'exercice de vos missions ? »

```{r reformes, fig.width=12}
plot_bloc_grid("reformes",reformes.factor)
```


## Résultat par caractéristiques

### Sexe 

```{r sexe, fig.width=12}
plot_pops("sexe")
```


### Métier

```{r metier, fig.width=12}
plot_pops("metier.grp","Set1")
```

### Statut

```{r statut, fig.width=12}
plot_pops("statut.grp","Accent")
```

### Catégorie

```{r categorie, fig.width=12}
plot_pops("categorie.grp","Dark2")
```

### Responsabilités

```{r responsabilties, fig.width=12}
plot_pops("responsabilites.grp","Set2")
```

### Ancienneté

```{r anciennete, fig.width=12}
plot_pops("anciennete","PRGn")
```


## Méthodologie 

### Représentativité

Le baromètre a été ouvert de mars à octobre 2023, permettant de limiter un effet date sur les résultats. 
`r nrow(results)` répondants ont rempli au moins la première partie, et `r nrow(results %>% filter(!is.na(submitdate)))` ont finalisé leur réponse. 

Les répondants sont représentatifs de la population de l'ESR en ce qui concerne le sexe et l'âge. En revanche, la population universitaire est sur-représentée, et le secteur privé pratiquement absent. 

```{r rep, fig.asp=6/16}
cowplot::plot_grid(ncol=2, rel_widths = c(1,1),
  cowplot::plot_grid(ncol=1, rel_heights = c(1,2,1), align = "v", axis = "l",
    plot_caracteristique('sexe', "Quel est votre sexe/genre ?", "Dark2"),
    plot_etab(),
    plot_caracteristique('secteur',"Dans quel secteur ?", "Set1")),
  cowplot::plot_grid(ncol=1, rel_heights = c(1,1),  align = "v", axis = "l",
    plot_caracteristique('age',"Quelle est votre tranche d'âge ?","PRGn"),
    plot_caracteristique('anciennete', "Quelle est votre ancienneté dans l'ESR ?","PRGn")) 
)
```


### Représentativité

Les répondants sont représentatifs de toute la population de l'ESR en ce qui concerne la pyramide des catégories et des responsabilités. En revanche, les enseignants-chercheurs titulaires sont sur-représentés, ainsi que les disciplines LLA-SHS et STEM.


```{r rep2, fig.asp=6/16, fig.width=12}
cowplot::plot_grid(ncol=2, rel_widths = c(1,1),
  cowplot::plot_grid(ncol=1, rel_heights = c(1,1), align = "v", axis = "l",
    plot_caracteristique('metier',"Quel est votre métier principal ?","Set1"),
    plot_caracteristique('responsabilites',"Lors des 5 dernières années,\nquel a été votre plus haut niveau de responsabilité ?","Oranges")),
  cowplot::plot_grid(ncol=1, rel_heights = c(1,1), align = "v", axis = "l",  
    plot_caracteristique('statut',"Quel est votre statut ?","Accent"),
    plot_caracteristique('categorie',"Quelle catégorie correspond à votre emploi ?","Dark2"),
    plot_caracteristique('discipline',"Dans quelle discipline ?","Pastel2")
    )
)
```

